【裁判字號】    90,台上,2180
【裁判日期】    900412
【裁判案由】    違反著作權法
【裁判全文】
最高法院刑事判決                            九十年度台上字第二一八○號
    上訴人  台灣高等法院檢察署檢察官
    被  告  甲○○
右上訴人因被告違反著作權法案件，不服台灣高等法院中華民國八十七年十一月六日
第二審更審判決（八十七年度上更(一)字第一九一號，起訴案號：台灣台北地方法院檢
察署八十四年度偵字第一九六四六號），提起上訴，本院判決如左：
    主  文
原判決撤銷，發回台灣高等法院。
    理  由
本件原判決以檢察官公訴意旨略稱：被告甲○○係台北市交叉線唱片有限公司（以下
簡稱交叉線公司）及偉恩唱片有限公司之負責人。於民國八十四年間未經著作財產權
人同意，而輸入西洋歌曲雷射唱片原件及重製物多件（詳如原判決附表），陳列於門
市部即台北市○○路○段七十五巷九號、台北市○○街六十七號二樓販售，並以此為
常業。至八十四年八月間經著作權人購得而發覺上情。案經著作權人新力哥倫比亞音
樂股份有限公司（以下簡稱新力公司）、飛碟企業股份有限公司（以下簡稱飛碟公司
）、寶麗金唱片股份有限公司（以下簡稱寶麗金公司）告訴，因認被告涉有違反著作
權法第八十七條第四款之規定，且係以犯同法第九十三條第三款之罪為常業，應依同
法第九十四條論處等情。惟經審理結果，認為尚乏積極證據證明被告係以未經著作財
產權人同意而輸入重製物為「常業」；且依著作權法第一百條規定，同法第九十三條
之罪須告訴乃論，而告訴人新力公司、飛碟公司、寶麗金公司縱有專屬輸入上述附表
所示重製物利用權之授權，亦非屬著作財產權人，其等告訴難謂合法。因而撤銷第一
審論處被告罪刑部分之判決，改判諭知公訴不受理。固非無見。
惟按法院因發見真實之必要，應依職權調查證據，刑事訴訟法第一百六十三條第一項
定有明文。查上訴意旨據告訴人等指稱：被告負責之交叉線公司為ＣＤ唱片進口商，
其向國外輸入之ＣＤ唱片動輒上千片，且以貿易商下訂單訂貨而言，絕不可能每種Ｃ
Ｄ唱片只訂一片，扣案如原判決所示之ＣＤ唱片，均係在台灣銷路極佳之ＣＤ唱片，
以被告向新力公司購買之ＣＤ「ＨＩＳＴＯＲＹ」唱片而論，即有上千片，可見其銷
售量龐大，則其餘四張ＣＤ唱片，被告焉有可能只各向單幫客購入一片﹖云云，如屬
無訛，與經驗法則並不違背。原判決對於被告並無一方面向新力公司購買合法輸入之
美版ＣＤ「ＨＩＳＴＯＲＹ」唱片，另一方面擅自輸入相同包裝之美版ＣＤ「ＨＩＳ
ＴＯＲＹ」唱片在市面銷售，以合法掩護非法之情形，固已在判決內說明其證據取捨
及判斷之理由，但對於原判決附表編號二至四之ＣＤ唱片部分，被告是否僅各向單幫
客購入一片銷售，不無疑問，原審在未向相關機關調查，或命被告提出相關進口報單
、銷售紀錄等，以查證有無公訴意旨所指之犯行，僅以扣案之如原判決附表所示編號
二至四之ＣＤ唱片祗三張，遽認被告並無公訴意旨所指以未經著作財產權人同意而輸
入重製物為常業犯行，自嫌速斷，難謂無調查職責未盡及判決理由未備之違法。上訴
意旨指摘原判決不當，尚非全無理由，應認仍有撤銷發回更審之原因。
據上論結，應依刑事訴訟法第三百九十七條、第四百零一條，判決如主文。
中      華      民      國     九十     年      四      月     十二     日
                              最高法院刑事第十庭
                                  審判長法官  莊  登  照
                                        法官  洪  明  輝
                                        法官  蔡  清  遊
                                        法官  黃  一  鑫
                                        法官  林  秀  夫
      右正本證明與原本無異
                                              書  記  官
中      華      民      國     九十     年      四      月     十九     日


司法院資訊處製作；財團法人民間司法改革基金會備份。
